【裁判字號】    99,訴,1254
【裁判日期】    991022
【裁判案由】    違反毒品危害防制條例
【裁判全文】
臺灣彰化地方法院刑事判決        99年度訴字第1174、1254號
公  訴  人  臺灣彰化地方法院檢察署檢察官
被      告  甲○○
上列被告因違反毒品危害防制條例，經檢察官提起公訴（99年度
毒偵字第1365、1530號），被告於準備程序就被訴事實，為有罪
陳述，本院合議庭裁定由受命法官以簡式審判程序審理，判決如
下:
    主    文
甲○○施用第一級毒品，累犯，處有期徒刑捌月。又施用第二級
毒品，累犯，處有期徒刑伍月；扣案甲基安非他命壹包（毛重零
點肆貳公克），沒收銷燬之；扣案吸食器壹支沒收。又施用第一
級毒品，累犯，處有期徒刑玖月，扣案海洛因壹包（毛重零點參
貳公克、淨重零點零捌陸捌公克、驗餘淨重零點零捌肆玖公克）
，沒收銷燬之。應執行有期徒刑壹年柒月，扣案海洛因壹包（毛
重零點參貳公克、淨重零點零捌陸捌公克、驗餘淨重零點零捌肆
玖公克）、甲基安非他命壹包（毛重零點肆貳公克），沒收銷燬
之；扣案吸食器壹支沒收。
    犯罪事實
一、甲○○前因毒品危害防制條例施用毒品案件，經本院少年法
    庭裁定送觀察勒戒後，認無繼續施用傾向，於民國90年6月1
    日釋放（初犯、觀察、勒戒指揮書執畢日期為90年6月8日）
    ，又於觀察勒戒執行完畢釋放後5年內之91年5月間，再因施
    用毒品案，經本院裁定送觀察勒戒後，認無繼續施用傾向，
    ，於91年7月18日釋放（二犯、觀察、勒戒指揮書執畢日期
    為91年7月26日））。又於距初次觀察、勒戒執行完畢5年內
    之95年1月23日，犯施用第二級毒品罪，經追訴處罰，於95
    年8月14日，由本院以95年斗簡字351號判處有期徒刑4月確
    定（三犯）；嗣又於96年8月間，因施用第二級毒品罪，於
    96年12月17日，經本院以96年斗簡字584號判處有期徒刑6月
    確定（四犯），於97年2月20日易科罰金執行完畢。猶不知
    悔改，甲○○復基於施用第一、二級毒品海洛因及甲基安非
    他命之犯意，於99年7月22日上午8時30分許，在其位於彰化
    縣溪州鄉西畔村廣1巷1號之1住所房間內，以將第一級毒品
    海洛因及第二級毒品甲基安非他命摻入玻璃球吸食器內，以
    火燒烤吸食煙霧之方式，施用第一、二級毒品海洛因及甲基
    安非他命1次。嗣又基於施用第二級毒品甲基安非他命之犯
    意，於99年7月23日上午8時30分在同上地點，以將第二級毒
    品甲基安非他命摻入玻璃球吸食器內，再以火燒烤後吸食煙
    霧之方式，施用第二級毒品甲基安非他命1次；嗣於99年7月
    23日上午10時45分許，經警持搜索票在上址扣得其施用第二
    級毒品後所剩餘之第二級毒品甲基安非他命1包（毛重0.42
    公克）及吸食器1個等物，經採集其尿液送驗，結果呈嗎啡
    、可待因及甲基安非他命陽性反應，而悉上情。
二、甲○○在上揭犯行偵審期間，另基於施用第一、二級毒品海
    洛因及甲基安非他命之犯意，復於99年8月16日晚間7時許，
    在溪州鄉西畔村9鄰廣一巷1號之1住處，以將第一級毒品海
    洛因及第二級毒品甲基安非他命摻入香煙內，再點燃吸食煙
    霧之方式，施用第一、二級毒品海洛因及甲基安非他命1次
    ，嗣於99年8月17日上午9時25分許，經警持搜索票在上址扣
    得第一級毒品海洛因1包（毛重0.32公克、淨重0.0868公克
    、驗餘淨重0.0849公克），經採集其尿液送驗，結果呈安非
    他命、甲基安非他命、可待因及嗎啡陽性反應，而悉上情。
三、案經彰化縣警察局北斗分局報告臺灣彰化地方法院檢察署檢
    察官偵查起訴。
    理    由
一、被告甲○○於本院準備程序中，就上揭犯罪事實均為有罪之
    陳述，且所犯係死刑、無期徒刑、最輕本刑為3年以上有期
    徒刑以外之罪，經本院合議庭依刑事訴訟法第273條之1第1
    項之規定，裁定由受命法官1人獨任進行簡式審判程序，先
    予敘明。
二、上開犯罪事實欄一、二之犯行，迭據被告甲○○於警詢、偵
    查中，及本院準備程序及審理時自白不諱，經警分別採集被
    告尿液送驗，復分別呈甲基安非他命、可待因及嗎啡陽性反
    應，有彰化縣警察局北斗分局委託檢驗尿液代號與真實姓名
    對照表、彰化縣警察局北斗分局委託檢驗尿液代號與真實姓
    名對照認證單、詮昕科技股份有限公司99年8月9日濫用藥物
    尿液檢驗報告及詮昕科技股份有限公司99年9月1日濫用藥物
    尿液檢驗報告附卷足稽，此外，復有如犯罪事實欄二、三之
    物扣案足稽，扣案之海洛因經送鑑驗，確定為海洛因之情，
    亦有行政院衛生署99年8月30日草療鑑字第0990800209號鑑
    定書足稽，故被告自白與事實相符，得作為不利被告認定依
    據，事證明確，應依法論科。
三、按毒品危害防制條例於92年7月9日修正公布，自93年1月9日
    施行，其中第20條、第23條將施用毒品之刑事處遇程序，區
    分為「初犯」及「5年內再犯」、「5年後再犯」。依其立法
    理由之說明：「初犯」，經觀察勒戒或強制戒治後，應為不
    起訴處分或不付審理之裁定；經觀察勒戒或強制戒治執行完
    畢釋放後，「5年內再犯」者，因其再犯率甚高，原實施之
    觀察勒戒及強制戒治既已無法收其實效，爰依法追訴或裁定
    交付審理。至於經觀察勒戒或強制戒治執行完畢釋放後，「
    5年後再犯」者，前所實施之觀察勒戒或強制戒治已足以遮
    斷其施用毒品之毒癮，為期自新及協助其斷除毒癮，仍適用
    「初犯」規定，先經觀察勒戒或強制戒治之程序。從而依修
    正後之規定，僅限於「初犯」及「5年後再犯」二種情形，
    始應先經觀察勒戒或強制戒治程序。倘被告於5年內已再犯
    ，經依法追訴處罰，縱其第3次（或第3次以上）再度施用毒
    品之時間，在初犯經觀察勒戒或強制戒治執行完畢釋放5年
    以後，已不合於「5年後再犯」之規定，且因已於「5年內再
    犯」，顯見其再犯率甚高，原實施觀察、勒戒或強制戒治，
    已無法收其實效，即應依該條例第10條處罰（最高法院95年
    度第7次刑事庭會議決議參照）。查本件被告前因毒品危害
    防制條例施用第二級毒品案件，經本院少年法庭裁定送觀察
    勒戒後，認無繼續施用傾向，於90年6月1日釋放（初犯、觀
    察、勒戒指揮書執畢日期為90年6月8日），又於觀察勒戒執
    行完畢釋放後5年內之91年5月間及95年1月23日，再分別因
    施用毒品案，經本院或裁定送觀察勒戒（二犯），或經追訴
    處罰，於95年8月14日，由本院以95年斗簡字351號判處有期
    徒刑4月確定（三犯）等情，有臺灣高等法院被告前案紀錄
    表、臺灣彰化地方法院檢察署91年度毒偵字第1286號不起訴
    處分書、95年度毒偵字第1969號不起訴處分書、臺灣高等法
    院在監在押全國紀錄表在卷可稽，顯見被告並非於初次觀察
    、勒戒執行完畢後5年內均無任何施用毒品之犯行，且其既
    已於初次觀察、勒戒執行完畢5年內，再犯施用毒品之罪，
    或經本院裁定送觀察、勒戒，或判處罪刑，其已符合毒品危
    害防制條例第23條第2項所定之追訴要件，揆諸前開毒品危
    害防制條例條文及說明，被告所為本件施用毒品罪，即無「
    5年後再犯」規定之適用，自毋須再重新施予觀察、勒戒或
    強制戒制之處遇程序，而應直接訴追處罰。
四、核被告甲○○就犯罪事實欄一所述之二次行為，係分別犯毒
    品危害防制條例第10條第1項施用第一級毒品罪、同條第2項
    之施用第二級毒品罪，及毒品危害防制條例第10條第2項施
    用第二級毒品等罪；就犯罪事實欄二所為，則係犯毒品危害
    防制條例第10條第1項之施用第一級毒品罪、同條第2項之施
    用第二級毒品罪。被告為供施用而持有各該毒品之低度行為
    ，應各為其施用之高度行為所吸收，均不另論罪。被告於99
    年7月22日上午8時30分所為，及99年8月16日晚間7時許所為
    ，均係以一施用毒品行為，同時施用第一級毒品海洛因及第
    二級毒品甲基安非他命，均為一行為觸犯數罪名，均屬想像
    競合犯，均應從一重處斷，均各論以毒品危害防制條例第10
    條第1項施用第一級毒品罪。被告就犯罪事實欄一從一重處
    斷之毒品危害防制條例第10條第1項施用第一級毒品罪，及
    另犯之毒品危害防制條例第10條第2項施用第二級毒品罪，
    與犯罪事實欄二從一重處斷之毒品危害防制條例第10條第1
    項施用第一級毒品罪，犯意各別，行為互殊，應分論併罰。
    被告於96年8月間，因施用第二級毒品罪，於96年12月17日
    ，經本院以96年斗簡字584號判處有期徒刑6月確定，於97年
    2月20日易科罰金執行完畢之事實，有臺灣高等法院被告前
    案紀錄表附卷足稽，其於有期徒刑執行完畢5年內，故意再
    犯本件有期徒刑以上刑之罪，均為累犯，均應加重其刑。爰
    審酌被告曾4次因施用毒品經送觀察、勒戒，及判處罪刑，
    仍未知警惕，再犯本案之罪，足見其雖經觀察、勒戒等治療
    程序，仍未徹底戒除惡習遠離毒害，顯未能善體國家設置觀
    察、勒戒及戒治機構機構，協助毒品施用者戒除毒害之良法
    美意，惟念及施用毒品本質上係戕害自身健康之行為，尚未
    嚴重破壞社會秩序或侵害他人權益，暨其犯罪之動機、目的
    、所生危害及犯罪後坦承犯行，犯後態度良好等一切情狀，
    分別量處如主文所示之刑，並定其應執刑，以資懲儆。
五、扣案之甲基安非他命1包（毛重0.42公），係被告於99年7月
    23日施用第二級毒品後所剩餘，應於其所犯施用第二級毒品
    罪主文項下宣告沒收銷燬之。另扣案海洛因1包（毛重0.32
    公克、淨重0.0868公克、驗餘淨重0.0849公克），係99年8
    月16日，被告施用海洛因後所剩餘，爰依依毒品危害防制條
    例第18條第1項前段規定，於其所犯該次施用第一級毒品罪
    主文項下，宣告沒收銷燬之。另扣案之吸食器1個，則係被
    告所有，供其犯99年7月23日施用第二級毒品罪所用之工具
    ，亦據被告自承在卷，應依刑法第38條第1項第2款，於其所
    犯施用第二級毒品罪主文項下，宣告沒收。
據上論斷，應依刑事訴訟法第第273條之1第1項、第299條第1項
前段，毒品危害防制條例第10條第1項、第2項、第18條第1項前
段，刑法第11條、第55條、第47條第1項、第51條第5款、第38條
第1項第2款，判決如主文。
本案經檢察官施教文到庭執行職務。
中    華    民    國    99    年    10    月     22   日
                  刑事第四庭    法  官  陳義忠
以上正本證明與原本無異。
如不服本判決應於收受判決後10日內，向本院提出上訴書狀，並
應敘述具體理由;其未敘述上訴理由者，應於上訴期間屆滿後20
日內向本院補提理由書（均須按他造當事人之人數附繕本）「切
勿逕送上級法院」。
中    華    民    國    99    年    10    月    22    日
                                書記官  吳曉玟
毒品危害防制條例第10條
施用第一級毒品者，處 6 月以上 5 年以下有期徒刑。
施用第二級毒品者，處 3 年以下有期徒刑。

司法院資訊處製作；財團法人民間司法改革基金會備份。
